臺灣高等法院刑事判決　　　　　　　　　　　　　　九十年度上訴字第二八二號
　　上　訴　人
　　即　被　告　甲○○
右上訴人因偽造文書等案件，不服臺灣新竹地方法院八十九年度訴字第二二二號，中
華民國九十年五月三十一日第一審判決（起訴案號：臺灣新竹地方法院檢察署八十八
年度偵字第七六一三號）提起上訴，本院判決如左：
    主  文
原判決撤銷。
甲○○連續行使偽造私文書，足以生損害於他人，累犯，處有期徒刑一年。
行動電話ＳＩＭ卡肆枚，及如附表偽造之申請書及偽簽署押數量欄所示之「丁○○○
」、「戊○○」、「己○○」之署押均沒收。
    事  實
一、甲○○前曾因賭博罪，經臺灣臺中地方法院判處有期徒刑四月，如易科罰金以三
    百元折算一日確定，於民國八十六年二月十四日易科罰金執行完畢。猶不知悔改
    ，復基於意圖為自己不法之所有、不法之利益，及行使偽造私文書之概括犯意，
    於八十八年十月間之某日，在新竹市○○路與北大路口處，明知姓名、年籍不詳
    之成年男子所交付之戊○○、丁○○○、己○○等人之國民身分證及劉力賓之國
    民身分證影本（戊○○之國民身分證，係於八十八年八月中旬或九月四日在新竹
    市○○路二五三號三樓處遭竊之物；另丁○○○、己○○之國民身分證及劉力賓
    之國民身分證影本，係丁○○○所持有，而於同年九月底某日凌晨三時許，在新
    竹市○○路、集賢街口處，遭人搶奪之物）等物，均屬來路不明之贓物，竟為圖
    不法利益，假冒渠等名義，申辦行動電話號碼使用之目的而收受，隨即於八十八
    年十月十五日先持前揭丁○○○之身分證至設於新竹縣竹北市○○○路四號之臺
    灣大哥大股份有限公司（下稱臺灣大哥大公司）代理商竹成通訊行處，在如附表
    編號一所示之臺灣大哥大公司之行動電話服務申請書上客戶姓名欄及客戶簽章欄
    內偽簽「丁○○○」之署押共八枚（該申請書為一式四聯，白聯為公司使用聯、
    紅聯為客戶留存聯、黃聯為代理商使用聯、藍聯為經銷商使用聯，甲○○係以在
    第一聯即白聯偽簽「丁○○○」之署押，並透過複寫之方式在其餘各聯偽簽「丁○○○」之署押），而偽造前揭行動電話申請書，再連同丁○○○之國民身分證
    ，持向竹成通訊行之職員申請臺灣大哥大公司行動電話號碼使用，足以生損害於
    丁○○○及臺灣大哥大公司，並使臺灣大哥大公司之代理商竹成通訊行承辦職員
    陷於錯誤，而核准000000000號之行動電話號碼，供甲○○使用，並交
    付該行動電話號碼之ＳＩＭ卡一枚予甲○○。繼之，甲○○於同日再持前揭戊○○、己○○、丁○○○之身分證至設於新竹縣新豐鄉○○村○○路一六二之臺灣
    大哥大公司及遠傳電信股份有限公司（下稱遠傳公司）代理商民信通訊行處，以
    同一手法，偽簽「戊○○」及「己○○」、「丁○○○」之署押於行動電話申請
    書，連同各該身分證，向民信通訊行之職員據以作為申請臺灣大哥大公司及遠傳
    公司行動電話號碼使用，足以生損害於戊○○、己○○、丁○○○、臺灣大哥大
    公司及遠傳公司，致民信通訊行承辦職員陷於錯誤，而核准如附表編號二至四所
    示之行動電話號碼，並交付上開行動電話之ＳＩＭ卡三枚。甲○○取得上開行動
    電話號碼ＳＩＭ卡合計四枚後，旋即連續於不詳時地使用各該行動電話號碼，而
    獲有累積各如附表所得不法利益欄所示使用各該行動電話號碼通訊之不法利益。
    嗣於八十八年十月十九日下午一時十三分許，經警持檢察官核發之搜索票，至甲○○位於新竹市○○路四六三號之租屋處執行搜索後，當場扣得丁○○○、己○○之國民身分證、劉力賓之國民身分證影本（上開物品業已由丁○○○領回）、
    戊○○之國民身分證（已由其妻丙○○領回）、臺灣大哥大公司之行動電話服務
    申請書（紅聯：客戶留存聯）三紙、遠傳公司之遠傳通路專用行動電話申請書（
    藍聯：客戶留存聯）一紙及甲○○申請所得之行動電話ＳＩＭ卡二枚等物，因而
    循線查獲上情。
二、案經新竹縣警察局移送臺灣新竹地方法院檢察署檢察官偵查起訴。
    理  由
一、訊據被告甲○○固坦承於右揭時地自他人處收受戊○○、丁○○○、己○○之國
    民身分證及劉力賓之國民身分證影本，並持戊○○、丁○○○、己○○之國民身
    分證及以其等之名義填寫行動電話申請書，分別向臺灣大哥大公司、遠傳公司申
    請行動電話號碼取得ＳＩＭ卡之事實，惟否認有何收受贓物、偽造文書及詐欺等
    犯行，辯稱：身分證是阿凱叫伊去車上幫他整理東西，找到這四張身分證及其他
    東西，後叫伊把東西交給阿豪，阿豪就把其中的四張身分證給伊，叫伊拿去辦行
    動電話，伊並不知身分證為贓物，四支大哥大均未使用云云。經查：
（一）前揭戊○○之國民身分證，係於八十八年八月中旬或九月四日在新竹市○○路
      二五三號三樓處遭竊之物；而丁○○○、己○○之國民身分證及劉力賓之國民
      身分證影本，係丁○○○所持有，而於同年九月底某日凌晨三時許，在新竹市
      ○○路、集賢街口處，遭人搶奪之物等情，業據被害人戊○○之妻丙○○於警
      訊、被害人丁○○○於警訊、偵查中指述甚詳，且有贓證物品認領保管收據二
      紙在卷可憑，足見前開國民身分證等物均屬贓物無訛。被告雖稱前揭國民身分
      證係阿凱即朱世凱叫伊去車上幫他整理東西，找到這四張身分證及其他東西，
      後叫他把東西交給阿豪，阿豪就把其中的四張身分證給伊，叫伊拿去辦行動電
      話，伊並不知身分證為贓物云云，然據證人朱世凱於偵查中證稱：伊不曾將前
      揭國民身分證交給被告，亦未曾要被告幫伊申辦行動電話等語（見偵卷第四一
      頁背面、第四二頁），顯見被告所辯前揭國民身分證為朱世凱所交付一節，並
      非實在。再被告又辯稱上開身分證是「阿豪」交給他，叫他去辦行動電話云云
      ；惟按國民身分證為一重要之個人身分證明文件，若非基於一定之信賴關係，
      實無輕易交付他人之理，且亦不難自其上所彰顯之姓名與持有者間之關係，判
  斷該國民身分證之來源有無問題，被告對交付前揭國民身分證之人究為何人？
      其姓名、年籍等資料均不知悉，僅知綽號為「阿豪」，顯見其與該人交情淺薄
      ，卻輕易收受其所交付之前揭他人國民身分證四張，並持以申辦行動電話，豈
      不心生疑慮？參以被告於原審供稱：「（阿豪交給身分證叫你去辦行動電話時
      你有無懷疑身分證的來源？）有的，我因為懷疑才問他身分證何來，他說他朋
      友的。」等語（見原審卷第三四頁筆錄），被告既對前揭國民身分證來源查覺
      有異，而卻仍收受使用，足見其對於上開國民身分證之來源不明之贓物，應有
      知悉，被告所辯不知贓物，核係避重就輕之詞，不足採信。
（二）次查，被告於右揭時地自他人處收受戊○○、丁○○○、己○○之國民身分證
      及劉力賓之國民身分證影本，並持戊○○、丁○○○、己○○之國民身分證連
      續至代理行動電話公司之通訊行，假冒渠等三人名義填寫行動電話申請書，分
      別向臺灣大哥大公司、遠傳公司申請行動電話號碼，而詐得如附表所示行動電
      話號碼之ＳＩＭ卡之事實，迭據其供承不諱在卷，且有臺灣大哥大公司之行動
      電話服務申請書（紅聯：客戶留存聯）三紙、遠傳公司之遠傳通路專用行動電
      話申請書（藍聯：客戶留存聯）一紙、ＳＩＭ卡二枚等物扣案可資佐證，復有
      臺灣大哥大八十九年八月六日、同年十二月二十日傳真函、遠傳公司同年九月
      十一日傳真函各一件附卷可稽。又被告取得前揭行動電話號碼之ＳＩＭ卡四枚
      後，使用各該行動電話號碼，而獲有累積各如附表所得不法利益欄所示使用各
      該行動電話號碼通訊之利益，並經證人即遠傳公司承辦人員乙○○到庭證述明
      確，復有臺灣大哥大公司九十年一月三十日九０資警六○三九九號函、遠傳公
      司九十年三月二十三日遠傳九十（客發）字第五０一八六號函暨電話費用繳費
      明細各一件在卷可參，被告空言否認未使用行動電話云云，委無可採。再參以
      被告於申辦如附表所示之行動電話時，於四份之申請書上帳單地址，均載為新
      竹市○○○街一０八巷一四號二樓，有上開四件申請書可參，而被告於原審供
      稱：該處是伊朋友的住處，伊曾在那住過，阿豪也認識伊那朋友，（為何寫這
      個住址？）伊問阿豪住址要寫那裡，阿豪說要寫那裡等語（見本院八十九年一
      月十七日訊問筆錄），則被告與其所稱之「阿豪」既均未住於該處，被告卻將
      帳單地址填載為該處，足認被告自始即有不付申請使用前揭電話所生費用之惡
      意，其有施詐圖得不法利益之主觀犯意，至為灼然。綜上，本件事證已臻明確
      ，被告犯行均堪認定，應依法論科。
二、查被告甲○○明知他人所交付如附表名義人欄所示之國民身分證等物，係屬來源
    不明之贓物，猶加以收受，並偽造其等之署押於如附表所示行動電話申請書，偽
    造私文書並進而行使，使如附表經代理欄所示通訊行承辦之職員陷於錯誤而核准
    如附表所示之臺灣大哥大公司及遠公司之行動電話號碼供被告使用，足生損害於
    丁○○○、戊○○、己○○、臺灣大哥大公司及遠傳公司之行為，核其所為，係
    犯刑法第三百四十九條第一項之收受贓物罪、第二百十六條、第二百十條之行使
    偽造私文書罪，及刑法第三百三十九條第一項之詐欺取財罪、第二項之詐欺得利
    罪。其中偽造署押之行為，為偽造私文書之部分行為，偽造私文書後復持以行使
    ，其偽造之低度行為，為行使之高度行為所吸收，均不另論罪。另被告於附表編
    號二、三、四所示之時地，偽造各該申請書後，同時將三份申請書（各份均有四
    聯）連同各該名義人之國民身分證，一同交由民信通信行之職員申辦三支行動電
    話，致使該公司承辦之職員陷於錯誤，而一次核准如附表編號二至四號申請行動
    電話號碼欄所示之行動電話號碼，其係以一行使偽造文書及詐欺取財之行為，同
    時各觸犯三個罪名相同之行使偽造文書及詐欺取財罪，均為想像競合犯，均應依
    刑法第五十五條之規定，各從一重之偽造文書及詐欺取財罪處斷。被告先後多次
    行使偽造私文書犯行、詐欺取財及詐欺得利犯行，均時間緊接，所犯構成要件相
    同，均顯係基於概括之犯意反覆為之，均為連續犯，均應依刑法第五十六條規定
    ，應分別論以一罪，並均加重其刑。而被告為詐得各該行動電話號碼之ＳＩＭ卡
    財物，以及使用各該行動電話號碼通訊之不法利益而收受贓物、行使偽造私文書
    ，從而，被告所犯收受贓物、行使偽造私文書、詐欺取財與詐欺得利等罪間，有
    方法結果之牽連關係，應依刑法第五十五條之規定，從較重之行使偽造私文書罪
    處斷。被告冒名申請行動電話後，已使用各該行動電話號碼，而獲有累積各如附
    表所得不法利益欄所示使用各該行動電話號碼通訊之不法利益，是其所犯詐欺得
    利部分已達既遂之程度，公訴人認此部分為詐欺得利未遂，容有未洽。又被告收
    受贓物冒名申請行動電話號碼除犯收受贓物、偽造文書及詐欺得利罪外，尚取得
    各該行動電話號碼之ＳＩＭ卡，此部分檢察官雖已於犯罪事實載明，且與前揭收
    受贓物、行使偽造私文書、詐欺得利等罪間有牽連犯之裁判上一罪關係，業如前
    述，而檢察官就此部分漏論被告另犯有刑法第三百三十九條第一項之詐欺取財罪
    ，亦有未洽，併予敘明。末查，被告前曾因賭博罪，經臺灣臺中地方法院判處有
    期徒刑四月，如易科罰金以三百元折算一日確定，於八十六年二月十四日易科罰
    金執行完畢，有台灣新竹地方法院檢察署刑案資料查註記錄表、台灣高等法院被
    告全國前案紀錄表在卷可稽，其於有期徒刑執行完畢後，五年以內再犯本件有期
    徒刑以上之罪，為累犯，應依刑法第四十七條規定遞予加重其刑。
三、原審對被告論罪科刑，固非無據，惟查本件被告假冒他人名義請用行動電話號碼
    ，共計請用四個門號，即詐得四枚ＳＩＭ卡，雖僅扣得兩枚ＳＩＭ卡，惟並無證
    據顯示未扣案之另兩枚ＳＩＭ卡已滅失，原判決僅諭知宣告沒收扣案之兩枚ＳＩ
    Ｍ卡，未就被告所詐得之全部四枚ＳＩＭ卡宣告沒收，尚有未合，雖被告否認收
    受贓物及使用ＳＩＭ卡之犯行無理由，然原判決既有上述可議之處，自應由本院
    撤銷改判。爰審酌被告素行不佳，任意冒用他人名義申請行動電話使用，擾亂電
    信秩序，損害他人權益，迄未賠償被害行動電話業者之損失，及犯罪後態度等一
    切情狀，量處如主文所示之刑，以資懲儆。
四、被告詐得之行動電話ＳＩＭ卡四枚，為被告所有，係其冒名申請之所得，已據被
    告供明在卷，此屬被告犯罪所得之物，雖僅扣得兩枚，惟並無證據足證未扣案之
    另兩枚ＳＩＭ卡已滅失，仍應依刑法第三十八條第一項第三款之規定，併予宣告
    行動電話ＳＩＭ卡四枚沒收。另如附表編號一至三所示之臺灣大哥大公司之行動
    電話服務申請書公司使用聯、客戶留存聯、代理商使用聯、經銷商使用聯上客戶
    姓名欄及客戶簽章欄內偽簽「丁○○○」、「戊○○」、「己○○」之署押各二
    枚（該申請書為一式四聯，白聯為公司使用聯、紅聯為客戶留存聯、黃聯為代理
    商使用聯、藍聯為經銷商使用聯，甲○○係以在第一聯即白聯偽簽「丁○○○」
    、「戊○○」、「己○○」等人之署押，並透過複寫之方式在其餘各聯偽簽其等
    之署押）；如附表編號四所示之遠傳公司之遠傳通路專用行動電話申請書公司使
    用聯、客戶留存聯、經銷商使用聯、代理商使用聯上收件人欄及客戶親簽欄內偽
    簽「丁○○○」之署押各二枚（該申請書為一式四聯，白聯為公司使用聯、藍聯
    為客戶留存聯、黃聯為經銷商使用聯、紅聯為代理商使用聯，甲○○係以在第一
    聯即白聯偽簽「丁○○○」，並透過複寫之方式在其餘各聯偽簽「丁○○○」之
    署押），均應依刑法第二百十九條規定沒收之。
據上論斷，應依刑事訴訟法第三百六十九條第一項前段、第三百六十四條、第二百九
十九條第一項前段，刑法第五十六條、第二百十六條、第二百十條、第三百三十九條
第一項、第二項、第三百四十九條第一項、第四十七條、第五十五條、第三十八條第
一項第三款、第二百十九條，罰金罰鍰提高標準條例第一條前段，判決如主文。
本案經檢察官李進誠到庭執行職務。
中      華      民      國    九十一    年      五      月     十四     日
                              臺灣高等法院刑事第十三庭
                                  審判長法  官  蔡    燉
                                        法  官  鄧  振  球
                                        法  官  李  春  地
右正本證明與原本無異。
如不服本判決應於收受送達後十日內向本院提出上訴書狀，其未敘述上訴之理由者並
得於提起上訴後十日內向本院補提理由書（均須按他造當事人之人數附繕本）。
                                          書記官  柳  秋  月
中      華      民      國    九十一    年      五      月   二十一     日
附錄本判決論罪科刑法條：刑法第二百十六條、第二百十條
刑法第二百十六條
行使第二百十條至第二百十五條之文書者，依偽造、變造文書或登載不實事項或使登
載不實事項之規定處斷。
刑法第二百十條
偽造、變造私文書，足以生損害於公眾或他人者，處五年以下有期徒刑。
